臺灣高等法院高雄分院刑事判決　　　　　　　 九十三年度上更(一)字第三一七號
　　上　訴　人
　　即　被　告　乙○○
　　指定辯護人　本院公設辯護人李佩娟
右上訴人因強盜案件，不服台灣高雄地方法院九十三年度訴字第四七六號中華民國九
十三年四月三十日第一審判決（起訴案號：台灣高雄地方法院檢察署九十三年度偵字
第三四八七號），提起上訴，判決後，經最高法院第一次發回更審，本院判決如左：
    主  文
原判決撤銷。
乙○○竊盜，因脫免逮捕，而當場施以強暴，累犯，處有期徒刑陸年。
    事  實
一、乙○○前有多次竊盜前科，其中於民國（下同）八十六年間，因竊盜案件，經本
    院八十六年度上訴字第八二九號判處有期徒刑一年二月確定，並於八十九年十月
    十七日執行完畢；復於九十年間因竊盜案件，經本院九十年度上易字第一六九五
    號判處有期徒刑一年二月確定，並於九十二年二月十三日執行完畢。詎乙○○不
    知悔改，於九十三年二月十一日十五時四十五分許，行經甲○○○位於高雄市○
    ○區○○路四七七巷十三號住宅前，見該住宅一樓大門未上鎖，竟意圖為自己不
    法之所有，由未上鎖之大門進入該住宅（侵入住宅部分，未據告訴），並於該住
    宅二樓甲○○○房間內，徒手竊取該房間抽屜內甲○○○之夫所有之現金新台幣
    （下同）一千元，得手後將竊得之一千元藏匿於其身上之香菸盒內，適為甲○○
    ○自外返家發現有異，而自該二樓房間門口攔阻乙○○離去，並徒手抓住乙○○
    衣領。詎乙○○為脫免逮捕，並基於傷害之犯意，徒手毆打甲○○○，並以手推
    甲○○○，致甲○○○頭部撞擊牆角房門木柱，而當場對甲○○○施以強暴，致
    使甲○○○受有頭部外傷、前額血腫、前胸挫傷等傷害（傷害部分已據撤回告訴
    ）。嗣乙○○掙脫甲○○○之拉扯，卻因逃逸不慎而自該住宅二樓樓梯間跌落至
    一樓，流血受傷並昏倒，甲○○○遂報警處理，而為警據報前往查獲，並扣得乙
    ○○竊得之現金一千元。
二、案經高雄市政府警察局小港分局報請台灣高雄地方法院檢察署檢察官偵查起訴。
    理  由
一、訊據上訴人即被告乙○○（下稱被告）固坦承有於右揭時地竊得現金一千元，嗣
    與告訴人甲○○○發生拉扯之事實，但否認有被訴準強盜之犯行，辯稱：我沒有
    出手毆打告訴人，當時因害怕被抓，告訴人一直抓住我衣領不放，想要掙脫告訴
    人之拉扯，逃離現場，可能是掙脫時施力較大，才造成告訴人誤以為我有出手毆
    打她、推他，我也沒有拿電風扇打被害人云云。
二、關於證據能力部分：
（一）按「訊問被告，應全程連續錄音；必要時，並應全程連續錄影。但有急迫情況
      且經記明筆錄者，不在此限」、「筆錄內所載之被告陳述與錄音或錄影之內容
      不符者，除前項但書情形外，其不符之部分，不得作為證據」，刑事訴訟法第
      一百條之一第一項、第二項定有明文。被告於九十三年二月十一日警詢時所為
      之陳述，經原審於同年四月二十日當庭勘驗結果，其一再表示並未故意拿電風
      扇攻擊被害人，僅是在行竊後被發現，欲行逃跑，卻遭被害人扯住衣領，無法
      脫逃，始拿取電風扇阻擋在兩人中間，並未以該電風扇攻擊被害人等語無訛（
      見原審卷第八十九頁）。因此，警詢筆錄內關於被告供述：「我拿起屋內之電
      風扇不小心朝女屋主頭部打下去」部分之記載，既與錄音之內容不符，依照前
      揭規定，自不得作為證據。
（二）又按被告以外之人於檢察事務官、司法警察官或司法警察調查中所為之陳述，
      與審判中不符時，其先前之陳述具有較可信之特別情況，且為證明犯罪事實存
      否所必要者，得為證據，固為刑事訴訟法第一百五十九條之二所明定。但查，
      告訴人於警詢中陳稱：「˙˙˙當時他（指被告）就拿起我臥室電風扇並打我
      ，他打我左頭部，並造成我受傷，他並用拳頭打我腹部，我以手拉住他的外套
      並在他逃逸時順勢脫下來˙˙˙」（見警詢第五頁），固指稱被告有拿起電風
      扇打告訴之左頭部。但查，告訴人於偵查中則改稱：「˙˙˙他就拿電風扇，
      ˙˙˙覺得頭有被東西打到，但沒有注意是否被電風扇打到˙˙˙」（見偵卷
      第二十四頁）；告訴人於原審具結後以證人身分證稱：「˙˙˙被告要跑出去
      ，我用身體擋住門，我有拉被告的衣服，拉扯約五、六分鐘，被告無法掙脫，
      被告心急想要逃跑，被告拿起電風扇要砸我，我反抗推回去，電風扇就掉在地
      上壞掉了」、「當時我拉著被告衣服的外套，被告要掙脫，被告往我身上打了
      二、三下、被告頭往下鑽出去，就順勢掙脫跑掉，我手上只有拉到他的外套」
      、「（被告打你時，除了以拳頭外，有無以電風扇打你？）我只記被告有拿起
      電風扇，我要反抗，電風扇就掉下來，被告應該沒有拿起電風扇打我」（見原
      審卷第八十三頁）、「當時因為我跟被告拉扯，被告想要逃，所以被告除了出
      手打我以外，還推我，導致我的頭撞到牆角木柱，所以診斷書上頭部外傷是那
      個時候造成的˙˙˙」（見原審卷第八十九頁）；於本院前審具結後證稱：「
      他想要逃跑時動手拉扯中有打到我，我房間有一台電風扇壞掉，他是否有拿電
      風扇打，我忘記了，我們那時候是有拉扯」、「（妳在原審筆錄中有提到：他
      沒有拿電風扇打妳。現在為何又說妳不記得了？）電風扇是有壞掉，因為我頭
      上有瘀傷，我感覺是有打到，原審出庭時，我又想了一下，不是電風扇打到，
      是拉扯的時候，我們有推，有推到牆角那邊，有被牆角那邊弄到的」、「我有
      印象有看到他打我，可是我沒有印象他打是打到哪裡了，因為我雙手都往他胸
      口拉住他的衣服，我沒有另外一隻手回手了，我知道他有打到我，但我忘記打
      到哪裡了。」、「（在拉扯之間即被告要逃走的階段，被告有沒有拿起電風扇
      ？）就是忘記了，因為房間的電風扇有壞掉，折成二段，有在拉扯，因為電風
      扇是塑膠的，給它撞到的時候也是會壞掉，也不曉得他有沒有拿起來，是打的
      或是我們二人拉扯時去撞到，也不曉得，因為我們二人拉扯動作都很大。」、
      「（妳在原審說：被告要逃跑，拿起電風扇要砸妳，妳反抗推回去，造成電風
      扇掉在地上壞掉。現在為何又說：他有沒有拿起電風扇，妳不記得了？）因為
      我那時候很慌，我的感覺是這樣，他的感覺是沒有，我們二人拉扯動作都很大
      ，我有聽到電風扇是掉下去了」、「推可能是我要拉扯的時候，他用手要推我
      的手，我還有抓住他的衣服，他用手揮，可能是我拉不住，造成揮到或推到我
      」、「（你的頭是否撞到牆角木柱？）有。˙˙˙」等語。告訴人上開警詢筆
      錄敘述被害之過程較為空泛，與其於本案審判時具結後向法官所為詳盡之證述
      ，並無具有較可信之特別情況，而得為證據之情形。
三、被告於右揭時地自未上鎖之大門進入甲○○○之住宅，並從該住宅二樓房間內竊
    取現金一千元等情，已據被告坦承在卷，核與證人甲○○○證述之情節相符，並
    有贓物認領保管單一紙、查獲現場照片十三幀附卷可稽，足認被告前揭自白有竊
    盜行為與事實相符，被告竊取甲○○○之夫所有現金一千元之行為，至為明確；
    至被告在本院前審始稱「當時我是將一千元放在我褲袋內，是到醫院後，不知道
    為何會在香菸盒內」云云，但被告先前均未爭執此點，且告訴人於偵查中亦已指
    明「當時被告把錢放在他的香菸盒裡，他要逃跑」等語（見偵查卷第二十三頁）
    ，足見被告此項所辯並不可信；況無論被告將竊得之現金一千元放置於其香煙盒
    或放置於其口袋，均無解於被告竊盜既遂之事實。被告矢口否認有對告訴人施以
    暴行，惟被告於竊得一千元現金後，即為告訴人發覺，被告為求脫逃而對之出手
    毆打及推告訴人致告訴人受傷之事實，業據證人甲○○○於原審及本院前審證述
    明確，有如前述。至於被告有無持電風扇砸告訴人一節，證人甲○○○於本院前
    審及原審證述情節歧異，於原審證稱，被告無法掙脫，就拿起電風扇想要砸我，
    我反抗推回去，電風扇就掉在地上壞掉云云，而於本院前審證稱：忘了被告有無
    拿起電風扇，但有聽到電風扇是掉下去云云，既無積極證據證明被告確有此部分
    行為，而證人甲○○○於原審雖已與被告和解，但於原審及本院前審對於被告有
    徒手毆打告訴人及推告訴人撞傷之強暴行為，則並未有迴護被告之詞，因此在無
    其他佐證之下，應作有利於被告之認定，認不能證明被告有持電風扇砸告訴人。
    本件被告於行竊得手後，因告訴人攔阻並抓住其衣領，而證人甲○○○因攔阻被
    告，而遭被告當場施以強暴行為，致受有頭部外傷、前額血腫、前胸挫傷等傷害
    ，復有高雄市立小港醫院九十三年二月十一日診斷證明書一紙在卷可按，參以被
    告供稱：案發當時僅有伊及甲○○○在場外，並無其他第三人在場等語，是證人
    甲○○○係在案發當日受有頭部外傷、前額血腫、前胸挫傷等傷害，而案發當時
    僅被告與證人甲○○○在場，若被告未與證人甲○○○扭打，並當場施以強暴行
    為，證人甲○○○何至於受傷？足見被告顯係為脫免逮捕而當場對證人甲○○○
    施以強暴，並因而致證人甲○○○受有前開傷害，應屬無庸置疑。被告又辯以其
    無傷人之犯意云云，惟按準強盜罪之成立，以行為人實施竊盜行為後，為脫免逮
    捕而當場對於被害人或追躡之第三人，當場施以強暴或脅迫行為，即足當之。至
    於行為人之強暴或脅迫行為究係出於主動、被動，或該強暴、脅迫行為是否達致
    使不能抗拒程度，均非所問。被告所辯均係卸責避就之詞，不足採信。被告聲請
    再傳訊證人甲○○○，以證明被告無準強盜行為云云；惟查，該證人已於原審及
    本院前審經交互詰問在案，且本案事證已臻明確，核無一再傳喚之必要。
四、核被告所為，係犯刑法三百二十九條之準強盜罪，應依同法第三百二十八條第一
    項強盜罪論處。又被告前於八十六年間因竊盜案件，經本院判處有期徒刑一年二
    月確定，於八十九年十月十七日執行完畢；又於九十年間又因竊盜案件，經本院
    判處有期徒刑一年二月確定，並於九十二年二月十三日執行完畢，此有台灣高等
    法院被告全國前案記錄表及台灣高雄地方法院檢察署刑案資料查註紀錄表附卷足
    按，其於有期徒刑執行完畢後，五年內再犯本件有期徒刑以上之罪，為累犯，應
    依法加重其刑。
五、原審論處被告罪刑，固非無見；惟查：（一）並無證據足以證明被告有持電風扇
    欲砸擊告訴人，原審此部分之認定與事實未盡相符。（二）按審判期日被訴事實
    之訊問，乃事實審法院必須踐行之法定程序之一，旨在使被告有辯明犯罪嫌疑之
    機會，及陳述有利於己之事實，屬被告行使防禦權最重要之一環。倘審判長於調
    查證據程序完畢後，疏未就被告之被訴事實予以訊問，無異剝奪其防禦權之行使
    ，抑且有害於公平審判及程序正義，其本此有瑕疵之審判程序所為之判決，自有
    判決不適用法則之違背法令（最高法院九十三年台上字第二八八四號判決、第一
    八四五號及第一六四六號判決意旨參照）。依本案原審審判筆錄之記載，於調查
    證據程序完畢後，對於被告之被訴事實漏未訊問，尚有未合。被告上訴意旨否認
    有準強盜犯行，指摘原判決不當，雖不足取，但原判決既有上開可議之處，仍無
    可維持，應由本院將原判決撤銷改判。審酌被告曾有多次竊盜前科，素行不佳，
    且屢犯不改，未因刑罰之科處而知所警惕，改過遷善，使成為社會健全之一員，
    仍再犯本案，其在原審已與告訴人達成和解，賠償告訴人二千六百元之醫藥費用
    ，告訴人亦不願再追究，及被告犯罪後之態度等一切情狀，仍如原審量處有期徒
    刑六年。
六、公訴意旨另以：被告為脫免逮捕，竟基於傷害之犯意，先徒手握拳毆打甲○○○
    頭部及腹部，惟見甲○○○未有放手之舉，竟持一旁之電風扇砸打甲○○○，致
    甲○○○受有頭部外傷、前額血腫、前胸挫傷之傷害，該電風扇因甲○○○反抗
    推扯，遂摔落地上致令不堪用，足以生損害於甲○○○，因認被告另涉犯刑法第
    二百七十七條第一項之普通傷害罪嫌及刑法第三百五十四條之毀損器物罪嫌云云
    。惟上開兩罪依同法第二百八十七條前段及第三百五十七條之規定，均須告訴乃
    論，告訴人於原審已當庭表明撤回傷害及毀損部分之告訴（見原審卷第八十五頁
    ），本應為不受理之判決，惟因公訴意旨認此部分與右開有罪部分有牽連犯之裁
    判上一罪關係，故此等部分不另為不受理之諭知。
據上論結，應依刑事訴訟法第三百六十九條第一項前段、第三百六十四條、第二百九
十九條第一項前段，刑法第三百二十九條、第三百二十八條第一項、第四十七條，判
決如主文。
本案經檢察官許月雲到庭執行職務。
中    華    民    國      九十三      年      十一      月      三十    日
                              臺灣高等法院高雄分院刑事第五庭
                                  審判長法官  曾永宗
                                        法官  陳明富
                                        法官  邱永貴
右正本證明與原本無異。
如不服本判決應於收受本判決後十日內向本院提出上訴書狀，其未述上訴理由者，
並得於提起上訴後十日內向本院補提理由書狀（均須按他造當事人之人數附繕本)「
切勿逕送上級法院」。
                                      書記官  梁雅華
中    華    民    國      九十三      年      十一      月      三十    日
附錄本件判決論罪科刑法條：
刑法第三百二十九條
竊盜或搶奪，因防護贓物、脫免逮捕或湮滅罪證，而當場施以強暴脅迫者，以強盜論
。
刑法第三百二十八條第一項
意圖為自己或第三人不法之所有，以強暴、脅迫、藥劑、催眠術或他法，至使不能抗
拒，而取他人之物或使其交付者，為強盜罪，處五年以上有期徒刑。
